臺灣臺南地方法院民事裁定
111年度事聲字第60號
異  議  人  大地莊園管理委員會

法定代理人  蕭鼎謙  
相  對  人  孫麗雪  

上列當事人因聲請支付命令事件，異議人對於民國111年7月18日
本院司法事務官所為111年度司促字第11774號裁定提出異議，本
院裁定如下：
    主  文
異議駁回。
異議程序費用由異議人負擔。
    理  由
一、按當事人對於司法事務官處理事件所為之終局處分，得於處
    分送達後10日之不變期間內，以書狀向司法事務官提出異議
    。司法事務官認前項異議有理由時，應另為適當之處分；認
    異議為無理由者，應送請法院裁定之。法院認第1項之異議
    為有理由時，應為適當之裁定；認異議為無理由者，應以裁
    定駁回之，民事訴訟法第240條之4第1至3項定有明文。本件
    異議人就本院司法事務官於民國111年7月18日所為之111年
    度司促字第11774號裁定(下稱原裁定)不服，於法定期限內
    提出異議，經司法事務官認其異議無理由而送請本院裁定，
    於法相符，合先敘明。
二、異議意旨略以：訴之原因事實發生於被告居所地者，亦得由
    其居所地之法院管轄。相對人為臺南市麻豆區大地莊園社區
    之住戶，自最後繳款期限屆至起，已積欠社區管理費逾2期
    以上，經發函催繳未果，遂聲請本件支付命令，本件訴之原
    因事實發生於大地莊園社區所坐落之臺南市。所謂實際居住
    之事實，除以該建物作為安身之所外，尚應包括維持作為安
    身處所之修繕、清理等保持建物使用之維護行為在内。相對
    人擁有大地莊園社區之產權，為社區之區分所有權人，又不
    動產之經濟價值高達數百甚至數千萬元，若無定期維護、清
    理或使用，將大幅加速建物之折舊、毁損，按一般社會通念
    ，殊難想像不動產之所有權人會放置高價值之建物於不顧，
    容任其價值產生貶損。相對人如定期維護、使用，豈有不知
    管理費繳納之理，又購買社區之初，相對人應知悉社區管理
    費之繳納義務，又相對人未另行提供管理費之送達地址，應
    以相對人位於社區之地址為送達處所，方為合理，應認駁回
    裁定有違誤等語。
三、支付命令之聲請，專屬債務人為被告時，依民事訴訟法第1
    條、第2條、第6條或第20條規定有管轄權之法院管轄；支付
    命令之聲請，不合於第508條至第511條之規定者，法院應以
    裁定駁回之，民事訴訟法第510條、第513條第1項前段分別
    定有明文。訴訟，由被告住所地之法院管轄。被告住所地之
    法院不能行使職權者，由其居所地之法院管轄。訴之原因事
    實發生於被告居所地者，亦得由其居所地之法院管轄，民事
    訴訟法第1條第1項亦有明定。而住所雖不以戶籍登記為要件
    ，惟倘無客觀之事證足認當事人已久無居住該原登記戶籍之
    地域，並已變更意思以其他地域為住所者，戶籍登記之處所
    ，仍非不得資為推定其住所之依據(最高法院110年度台上字
    第2031號判決意旨)；是民事訴訟法第1條第1項所稱「住所
    」，係指依一定事實，足認以久住之意思，而住於一定之地
    域，與是否有所有權，則無必然關係。
四、經查，相對人設籍於「高雄市○○區○○路00號九樓之21」，有
    戶籍謄本在卷可稽。異議人雖主張相對人之居所地係在大地
    莊園社區內之「臺南市○○區○○里○○○000號」，惟查，異議人
    曾於111年4月27日發函向相對人催繳管理費，該函因招領逾
    期遭郵局退回，有大地莊園管理委員會函及郵政信封各1份
    在卷可稽，自難認相對人係居住在「臺南市○○區○○里○○○000
    號」，此外，又無其他證據足證相對人現居住於本院轄區，
    自難認相對人之居所地係在本院轄區。依上開說明，本件應
    專屬相對人住所地法院即臺灣高雄地方法院管轄，異議人支
    付命令之聲請既違背前揭專屬管轄之規定，其聲請即非適法
    ，應予駁回。本院司法事務官裁定駁回異議人支付命令之聲
    請，並無違誤。異議意旨仍執前詞，指摘原裁定不當，求予
    廢棄，為無理由，應予駁回。
五、司法事務官所為駁回支付命令之處分，當事人雖得依民事訴
    訟法第240條之4規定提起異議，該異議並由該司法事務官所
    屬一審法院獨任法官審理該異議事件，惟對於第一審所為之
    裁定，因民事訴訟法第513條第2項規定不得聲明不服，自不
    得向第二審法院提起抗告（司法院秘台廳民二字第09800063
    07號函參照、臺灣高等法院暨所屬法院101年法律座談會民
    事類提案第39號研討結果參照）。是本院司法事務官所為之
    原裁定（指駁回聲請部分），依民事訴訟法第513條第2項規
    定，本屬不得聲明不服之事件，雖民事訴訟法第240條之4第
    1 項例外賦與債權人異議之權利，然其本質既屬不得聲明不
    服之事件，則異議人就本院駁回其異議之裁定，亦不得抗告
    至二審法院，附此敘明。 　　
六、據上論結，本件異議為無理由，依民事訴訟法第240條之4第
    3項後段、第95條、第78條，裁定如主文。　　
中　　華　　民　　國　　111 　年　　8 　　月　　17　　日
                  民事第三庭    法  官　羅郁棣
以上正本證明與原本無異。
本裁定不得抗告。
中　　華　　民　　國　　111 　年　　8 　　月　　18　　日
　　　　　　　　　              書記官  周玉茹